臺灣桃園地方法院民事簡易判決
111年度壢保險簡字第5號
原      告  新安東京海上產物保險股份有限公司桃園分公司

法定代理人  單正寰  
訴訟代理人  吳崇銘  
被      告  鄭智仁  
上列當事人間請求損害賠償事件，本院於民國111年3月4日言詞
辯論終結，判決如下：
    主    文
一、被告應給付原告新臺幣壹拾參萬柒仟伍佰伍拾陸元，及自民
    國一百一十年十一月十九日起至清償日止，按年利率百分之
    五計算之利息。
二、訴訟費用新臺幣壹仟肆佰肆拾元由被告負擔。
三、本判決得假執行。
    事實及理由
一、原告主張：被告於民國110年3月22日23時19分許，駕駛車牌
    號碼000-0000號自小客車（下稱肇事車輛），行經桃園市中
    壢區長春路與自強一路口，因未注意車前狀況及減速慢行，
    而撞擊原告所承保、訴外人吳燕婷所有之車牌號碼000-0000
    號自小客車（下稱系爭車輛)，致系爭車輛受損(下稱本件事
    故）。嗣經送廠勘估，初步就外觀估計系爭車輛修復費用所
    需金額高達新臺幣（下同）901,444元，顯高於系爭車輛之
    保險金額，原告遂依與被保險人即訴外人吳燕婷間之保險契
    約推定為全損報廢，並賠付訴外人吳燕婷513,520元，再扣
    除變賣系爭車輛所獲得之55,000元後，為458,520元。而被
    告就上開事故之發生應負擔30％之過失責任，故請求137,556
    元之損害賠償(計算式：458,520×0.3=137,556)。爰依民法
    侵權行為及保險法第53條第1項規定，提起本件訴訟等語。
    並聲明：如主文第1項所示。
二、被告則以：請法院審酌肇事責任比例及金額，訴外人吳燕婷
    應負70％肇事比例等語，資以抗辯。
三、本件原告主張之上開事實，除肇事責任及應賠償之金額外，
    業據其提出與所述相符系爭車輛行車執照、系爭車輛受損照
    片、道路交通事故當事人登記聯單、本件行車事故鑑定意見
    書、估價單、系爭車輛異動登記書、汽車保險計算書、報廢
    車買賣契約書、權威車訊雜誌車輛市場交易價格表等為證（
    見本院卷第7至28頁）。且為被告所不爭執，堪信為真實。
四、原告復主張被告應負30％過失責任，賠償137,556元，是本件
    爭點厥為：（一）原告主張被告應負損害賠償責任，有無理
    由？（二）訴外人吳燕婷是否與有過失？（三）原告得請求
    賠償之金額若干？茲分述如下：
（一）原告主張被告應負損害賠償責任，有無理由？ 
　　1.按汽車、機車或其他非依軌道行駛之動力車輛，在使用中
      加損害於他人者，駕駛人應賠償因此所生之損害；行車速
      度，依速限標誌或標線之規定，無速限標誌或標線者，應
      依下列規定：一、行車時速不得超過五十公里；汽車行駛
      時，駕駛人應注意車前狀況及兩車並行之間隔，並隨時採
      取必要之安全措施；為民法第191條之2、道路交通安全規
      則第93條第1項第1款、第94條第3項所明定。
　　2.經查，被告於警詢時自陳：伊沿自強一路內車道往吉林路
      方向直行，有看見對方在伊對向左轉，行經路口時對方提
      前轉彎，對方轉彎到一半突然停下，導致伊來不及煞車，
      伊有試圖閃避對方但還是來不及撞上對方右前輪，伊的車
      速大約70公里等語，而依道路交通事故調查報告表(一)，
      事故路段最高限速為50公里，可見被告於事故時係超速行
      駛暨未注意車前狀況，而依當時客觀情形，被告並無不能
      注意之情事，卻疏未注意遵守速限行駛及車前狀況，其駕
      車行為顯有過失，且依一般通常經驗，超速行駛及未注意
      車前狀況本會造成駕駛人對於突發狀況不及採取安全措施
      ，堪認被告過失行為與本件事故具相當因果關係。
（二）訴外人吳燕婷是否與有過失？
　　1.按損害之發生或擴大，被害人與有過失者，法院得減輕賠
      償金額，或免除之。前二項之規定，於被害人之代理人或
      使用人與有過失者，準用之，民法第217條第1、3項定有
      明文。且此項規定之目的，在謀求加害人與被害人間之公
      平，故在裁判上法院得以職權減輕或免除之（最高法院85
      年台上字第1756號判例意旨參照）。再按汽車行駛至交岔
      路口，其行進、轉彎，應依下列規定：…七、轉彎車應讓
      直行車先行。道路交通安全規則第102條第1項第7款定有
      明文。
　　2.經查，訴外人吳燕婷於警詢時自陳：伊我沿自強一路左轉
      長春路，前方綠燈可左轉，當時前方沒有車，伊沿地上虛
      線轉彎，突然發現對向紅綠燈後方有一輛速度超過150以
      上的自小客車朝我的方向駛來，我來不及做任何反應被對
      方從我車輛右前方撞上等語，可見事故發生時被告係於其
      直行之車道上與訴外人吳燕婷發生碰撞，則訴外人吳燕婷
      確實侵入被告之直行車道而侵犯其直行路權，堪認訴外人
      吳燕婷未注意禮讓直行之肇事車輛甚明，而依當時訴外人
      吳燕婷並無不能注意之情事，竟疏未注意而未禮讓直行車
      先行，並與肇事車輛發生碰撞，足見訴外人吳燕婷與有過
      失甚明。本院斟酌本件事故發生時雙方各項情狀，認本件
      事故之發生，被告為肇事次因應負擔30％、訴外人吳燕婷
      為肇事主因應負擔70％之過失責任。另桃園市政府車輛行
      車事故鑑定會桃市鑑字第0000000號鑑定書（下稱系爭鑑
      定書，見本院卷第16頁）亦同此認定。
（三）原告得請求賠償之金額若干？ 
　　1.按被保險人因保險人應負保險責任之損失發生，而對於第
      三人有損失賠償請求權者，保險人得於給付賠償金額後，
      代位行使被保險人對於第三人之請求權；但其所請求之數
      額，以不逾賠償金額為限，保險法第53條第1項定有明文
      。次按不法毀損他人之物者，被害人得請求賠償其物因毀
      損所減少之價額，民法第196條亦有明文。
　　2.查被告就本件事故之發生具有過失，且系爭車輛所受損害
      與被告之過失行為間，具有相當因果關係，被告自應就系
      爭車輛所受損害負賠償責任，原告並已就其承保之系爭車
      輛完成保險理賠，依保險法第53條第1 項規定代位請求被
      告賠償所受損害，洵屬有據，自應准許。
　　3.次查系爭車輛廠牌為BMW、型式為118I5-DOORS、出廠年月
      為102年10月等情，有系爭車輛行車執照在卷可參（見本
      院卷第7頁）。又與系爭車輛同型同年份車輛於110年之市
      價為550,000元，有權威車訊雜誌車輛市場交易價格表在
      卷可參（見本院卷第28頁）。而系爭車輛於本件事故後報
      廢變賣，金額為55,000元，亦有車輛異動登記書及報廢車
      買賣契約書在卷可參（見本院卷第24、26頁），是系爭車
      輛因本件事故所減少之價額即為495,000元（計算式：550
      ,000-55,000＝495,000元）。復依上述肇事責任比例計算
      ，原告得請求之金額即為148,500元（計算式：495,000×3
      0％＝148,500元），原告僅請求被告給付137,556元，未逾
      上開範圍，其請求自屬有據。
五、末按給付無確定期限者，債務人於債權人得請求給付時，經
    其催告而未為給付，自受催告時起，負遲延責任；其經債權
    人起訴而送達訴狀，或依督促程序送達支付命令，或為其他
    相類之行為者，與催告有同一之效力；遲延之債務，以支付
    金錢為標的者，債權人得請求依法定利率計算之遲延利息，
    但約定利率較高者，仍從其約定利率；應付利息之債務，其
    利率未經約定，亦無法律可據者，週年利率為百分之五，民
    法第229條第2項、第233條第1項、第203條分別定有明文。
    查本件為侵權行為之債，屬無確定期限者，又係以支付金錢
    為標的，則原告請求被告給付自起訴狀繕本送達翌日即110
    年11月19日（見本院卷第31頁送達證書）起，至清償日止，
    按年利率5％計算之利息，應予准許。
六、綜上所述，原告依侵權行為及保險代位之法律關係，請求被
    告給付原告137,556元，及自110年11月19日起至清償日止，
    按年利率5％計算之利息，為有理由，應予准許。
七、本件原告勝訴部分係依民事訴訟法第427條第1項適用簡易訴
    訟程序所為被告敗訴之判決，爰依同法第389條第1項第3款
    之規定，依職權宣告假執行。
八、訴訟費用負擔之依據：民事訴訟法第78條。並依職權確定訴
    訟費用額如主文第2項所示。 　　　　　　
中    華    民    國   111   年      3    月    22    日
                  中壢簡易庭      法  官  張博鈞　
以上為正本係照原本作成。
如不服本判決，應於送達後20日內，向本院提出上訴狀並表明上
訴理由，如於本判決宣示後送達前提起上訴者，應於判決送達後
20日內補提上訴理由書（須附繕本）。
如委任律師提起上訴者，應一併繳納上訴審裁判費。
中    華    民    國   111   年      3    月    22    日
                                  書記官  張季容